臺灣新竹地方法院刑事判決
111年度訴字第595號
公  訴  人  臺灣新竹地方檢察署檢察官
被      告  葉少琦



指定辯護人  本院公設辯護人周凱珍
上列被告因違反槍砲彈藥刀械管制條例等案件，經檢察官提起公
訴（111年度偵字第7118號），本院判決如下： 
    主  文
葉少琦犯非法寄藏非制式手槍罪，累犯，處有期徒刑貳年拾月，
併科罰金新臺幣陸萬元，罰金如易服勞役，以新臺幣壹仟元折算
壹日。又犯恐嚇罪，累犯，處有期徒刑參月，如易科罰金，以新
臺幣壹仟元折算壹日。
扣案之非制式手槍壹把（槍枝管制編號○○○○○○○○○○號，含彈匣壹
個）沒收。
    事  實
一、葉少琦明知可發射子彈具有殺傷力之非制式手槍，係槍砲彈
    藥刀械管制條例第4條第1項第1款所列管之物品，非經中央
    主管機關許可，不得寄藏，竟基於寄藏可發射子彈具有殺傷
    力之非制式手槍之犯意，自民國109年2月12日前之不詳時間
    ，在不詳地點，從真實姓名年籍不詳之成年友人處所託，代
    為保管擊發功能正常，可供擊發子彈使用，具有殺傷力之非
    制式手槍1支（含彈匣1個，槍枝管制編號：0000000000號）
    、子彈1顆（無證據證明有殺傷力，詳如後述）而寄藏之，
    即將前開手槍及子彈藏放於新竹市○○區○○路000巷000號之住
    處。嗣因葉少琦於111年5月11日凌晨1時31分許，攜帶上開
    槍彈外出，在新竹市○區○○路000號前，因友人高偉宸與游建
    成等人有金錢借貸糾紛，葉少琦見雙方拉扯，竟基於恐嚇之
    犯意，持上開槍對空擊發1顆子彈，復以槍口指游建成、曾
    崇進、林凱威、范振軒、黃一展等人，使上開人等均心生恐
    懼，致生危害於生命安全。葉少琦則於111年5月11日凌晨4
    時33分許，在員警尚未知悉其非法持有上開手槍及涉犯前開
    恐嚇犯行前，主動至新竹市警察局第二分局向員警自首上情
    ，並報繳上開槍枝，嗣後並接受偵訊而受裁判。
二、案經林凱威訴由新竹市警察局第二分局報告臺灣新竹地方檢
    察署檢察官偵查後提起公訴。　　
    理  由
壹、證據能力：
   本案判決下述所引用被告葉少琦以外之人於審判外之陳述，
   檢察官、被告及辯護人於本院準備程序中，同意具證據能力
   等語（見本院卷第55頁），且迄言詞辯論終結前亦未聲明異
   議，本院審酌前開證據資料作成時之情況，尚無違法不當及
   證明力明顯過低之瑕疵，而認為以之作為證據應屬適當，依
   刑事訴訟法第159條之5規定，自得為證據。至認定本案犯罪
   事實之其餘非供述證據，並無證據證明係違背法定程序所取
   得，亦無顯有不可信之情況，且經本院於審理期日合法調查
   ，亦得為證據。
貳、實體方面：
一、認定犯罪事實所憑之證據：
　㈠上開犯罪事實，業據被告葉少琦於警詢、偵查、本院準備程
    序及審理時均坦承不諱（見偵卷第6-7頁反面、第81-84頁、
    第96-98頁、本院卷第51-58頁、第109頁），核與證人高偉
    宸於警詢及偵查中、證人即被害人游建成、曾崇進、范振軒
    、黃一展、張正豪、林凱威於警詢所述情節相符（見偵卷第
    8-10頁、第14-15頁、第19頁、第23頁、第27-29頁、第34-3
    6頁、第41頁、第114-115頁），且有卷附新竹市警察局第二
    分局搜索扣押筆錄、扣押物品目錄表、新竹市警察局槍枝性
    能檢測報告表及槍枝性能檢測照片6張、自願受搜索同意書
    、監視器畫面翻拍照片等可茲佐證（見偵卷第46頁、第47-4
    9頁、第50-53頁、第57-62頁）及扣案之手槍1把（含彈匣1
    個）、彈殼1個等在卷可稽。
　㈡又本案扣得之前述手槍經送內政部警政署刑事警察局鑑定結
    果，認：「送鑑手槍1支(槍枝管制編號0000000000）係非制
    式手槍，由仿手槍外型製造之槍枝，組裝已貫通之金屬槍管
    而成，經操作檢視，槍枝退子鋌脫落，惟仍可供擊發適用子
    彈使用，認具殺傷力。」等情，有內政部警政署刑事警察局
    111年6月28日刑鑑字第1110054841號鑑定書（見偵卷第107-
    108頁），核屬槍砲彈藥刀械管制條例第4條第1項第1款所稱
    之非制式手槍無訛。
　㈢綜上，被告之任意性自白與事實相符，應足採信。本件事證
    明確，被告犯行洵堪認定，應依法論科。
二、論罪科刑：
　㈠按槍砲彈藥刀械管制條例部分條文於109年6月10日修正公布
    ，並自同年月12日起生效施行。按未經許可持有槍枝、子彈
    之罪，其持有之繼續為行為之繼續，至持有行為終了時，均
    各論以一罪，不得割裂（最高法院90年度台上字第3270號刑
    事判決意旨參照）。又按持有手槍罪為繼續犯，於其終止持
    有之前，犯罪行為仍在繼續實施之中，其間法律縱有變更，
    但其行為既繼續實施至新法施行以後，自無行為後法律變更
    之可言（最高法院102年度台上字第1582號判決意旨參照）
    。本案被告寄藏槍枝之行為終了時點，係於111年5月11日自
    首報繳，寄藏行為屬繼續犯，故其寄藏行為暨繼續至修正後
    ，即應適用修正後之規定，尚無行為後法律變更之可言，自
    不生新舊法比較適用之問題，無庸比較新舊法。
　㈡按槍砲彈藥刀械管制條例就「持有」與「寄藏」槍彈分別設
    有處罰之規定，則單純之持有，固不包括寄藏，惟寄藏係指
    受託寄存並為藏匿，受託保管之人於事理本質上當然持有該
    標的物，保管行為本身即為持有，而持有顯係受寄藏之當然
    結果，應僅就寄藏行為為包括之評價。寄藏與持有之界限，
    以持有係為他人或為自己占有管領為據，寄藏之犯罪，於受
    人委託代為保管而持有之際，即已成立，不以另有完成藏匿
    行為為必要，其犯罪之完結繼續至寄藏行為終了時止（最高
    法院95年度台上字第3978號判決意旨參照）。本案被告受不
    詳友人所託而保管扣案槍枝等情，業據被告於本院審理中供
    述屬實（見本院卷第109頁），則其「持有」扣案槍、彈之
    行為，自為「寄藏」之當然結果，應包括於寄藏行為而評價
    。
　㈢核被告所為，係犯槍砲彈藥刀械管制條例第7條第4項未經許
    可寄藏非制式手槍罪、刑法第305條之恐嚇危害安全罪。又
    被告寄藏本案所示槍枝後，其持有該等槍枝之行為乃寄藏之
    當然結果，不另論以持有罪。公訴意旨認被告係犯槍砲彈藥
    刀械管制條例第7條第4項之非法持有非制式手槍罪，容有誤
    會，惟寄藏或持有非制式手槍均屬同條項之罪名，僅犯罪態
    樣不同，尚無變更起訴法條之問題，附此敘明。
　㈣被告基於單一非法寄藏非制式手槍之犯意，自109年2月12日
    前之不詳時間至111年5月11日凌晨4時33分許向警報繳該槍
    之時止，繼續非法寄藏該槍枝之行為，應論以繼續犯之單純
    一罪。
　㈤被告以一行為恐嚇游建成等在場人，為同種想像競合犯，應
    依刑法第55條規定，從一重處斷。
　㈥被告所犯寄藏非制式手槍罪、恐嚇危害安全罪，犯意各別，
    行為互殊，應予分論併罰。
三、刑之加重或減輕：
　㈠按對於未發覺之罪自首而受裁判者，得減輕其刑。但有特別
    規定者，依其規定，刑法第62條定有明文。而槍砲彈藥刀械
    管制條例第18條第1項前段規定，犯本條例之罪自首，並報
    繳其持有之全部槍砲、彈藥、刀械者，減輕或免除其刑。又
    槍砲彈藥刀械管制條例既為刑法之特別法，則該條例第18條
    第1項前段規定，即為刑法第62條但書所示之特別規定，自
    應優先適用（最高法院106年度台上字第3353號判決意旨參
    照）。
　㈡本案被告於案發後，由被告主動向警方聯繫供稱其持有槍枝
    並開槍，於111年5月11日4時33分許，在新竹市○○路000號對
    面聯絡警方並交付扣案之非制式手槍1把等情，有卷附新竹
    市警察局第二分局111年9月26日竹市警二分偵字第11100277
    20號函暨檢附職務報告、被告111年5月11日之警詢筆錄在卷
    可佐（見本院卷第63-63之1頁、偵卷第6頁），則被告係在
    有偵查犯罪職權之機關或公務員發覺其涉犯本件持槍恐嚇犯
    行前，即主動投案向警員自首，並報繳其寄藏之非制式手槍
    而接受裁判，是爰依槍砲彈藥刀械管制條例第18條第1項前
    段之規定，就被告所犯非法寄藏非制式手槍罪減輕其刑，另
    依刑法第62條前段之規定，就被告所犯恐嚇危害安全罪減輕
    其刑。又被告持上開手槍於車輛往來之道路擊發，其行為已
    具有高度潛在之危害，其犯罪情節難認係顯然輕微，雖槍砲
    彈藥刀械管制條例第18條第1項前段同時有免除其刑之規定
    ，其減輕得減至三分之二，仍不宜予以免除其刑，亦不宜就
    其刑度減輕至三分之二，併予敘明。
  ㈢被告前因妨害自由案件，經本院於108年1月28日以107年度訴
    字第852號判決判處有期徒刑6月確定，於108年3月22日易科
    罰金執行完畢，有臺灣高等法院被告前案紀錄表1份附卷足
    憑。被告就本案所犯，依刑法第47條第1項規定，雖為累犯
    ，然本院依司法院大法官會議釋字第775號解釋，審酌被告
    前開所犯刑責為妨害自由罪，與其於本案中所犯之罪名、罪
    質及侵害法益不同、情節亦有異，難認被告有特別惡性或對
    刑罰反應力薄弱之情形，為避免發生被告所受之刑罰超過其
    所應負擔罪責，導致其人身自由因此遭受過苛之侵害所生罪
    刑不相當之情形，爰不予加重，但本院仍以前開前科表之記
    載作為刑法第57條第5款之審酌事項，附此敘明。
　㈣無刑法第59條之適用：
　　辯護人雖以被告係因友人遭人拉走，一時情急才對空鳴槍，
    所為已避免造成社會的危害，請審酌被告犯罪情節輕微，依
    刑法第59條規定酌減其刑等語。然按犯罪之情狀顯可憫恕，
    認科以最低刑度仍嫌過重者，得酌量減輕其刑，刑法第59條
    定有明文，所謂顯可憫恕，係指被告之犯行有情輕法重，客
    觀上足以引起一般人同情，處以經依法減刑後之法定最低刑
    度仍失之過苛，尚堪憫恕之情形。本件被告明知非制式手槍
    為管制物品，非經許可不得寄藏、持有，卻仍非法寄藏之，
    而其寄藏手槍本身即已對社會治安形成高度潛在危險性，被
    告並無任何必須寄藏槍枝之不得已情事，僅單為受人之託而
    寄藏，且持槍於凌晨時分擊發，難認其犯罪有何特殊之原因
    與環境，在客觀上足以引起一般同情，故辯護人請求依刑法
    第59條規定予以酌減刑期，尚無理由，併予敘明。
四、爰以行為人之責任為基礎，審酌被告明知非法寄藏、持有具
    殺傷力之非制式手槍，為我國政府嚴格查禁之犯罪行為，竟
    無視法律，受寄代藏並持有扣案非制式手槍，於深夜攜帶出
    門，並持槍對空射擊後再以槍口指向游建成、曾崇進、林凱
    威、范振軒、黃一展等人之犯罪手段，所為對社會治安造成
    實質危害，並可能危及上開在場人之生命、身體安全，惟念
    及被告犯後始終坦承犯行、表達悔意，且主動向警方自首查
    扣該槍，態度尚可，兼衡被告非法寄藏槍枝之期間長短、數
    量多寡、前科素行，兼衡被告高中肄業之智識程度、入監前
    擔任粗工、未婚、無子、無需扶養之人、經濟狀況普通等之
    家庭經濟狀況等一切情狀，分別量處如主文所示之刑，並就
    併科罰金、得易科罰金部分，分別諭知罰金易服勞役、徒刑
    易科罰金之折算標準，以示警懲。
五、沒收：　　　
    按違禁物，不問屬於犯罪行為人與否，沒收之。刑法第38條
    第1項定有明文。
　㈠扣案之非制式手槍1支(槍枝管制編號：0000000000號，含彈
    匣1個)，係被告非法寄藏，具有殺傷力，已如前述，屬於違
    禁物，且係供被告所有供其為本案犯行所用之物，應依刑法
    第38條第1項之規定，宣告沒收。
　㈡至扣案之彈頭1顆，亦因業經擊發而喪失原有功能，已非屬違
    禁物，爰不為沒收之諭知。
六、不另為無罪之諭知：
  ㈠公訴意旨另以：被告於上開時、地，尚有自該友人處另取得
    具殺傷力之子彈1顆，而無故持有之，嗣經被告以扣案非制
    式手槍內裝子彈1顆持以對空擊發，因認被告此部分亦涉犯
    槍砲彈藥刀械管制條例第12條第4項未經許可持有子彈罪嫌
    等語。
　㈡扣案遺留於現場之彈殼，經送鑑後雖認「其彈底特徵紋痕相
    符合，認係由該槍枝所擊發」等情，有卷附內政部警政署刑
    事警察局111年6月28日刑鑑字第1110054841號鑑定書（見偵
    卷第107-108頁）可佐，被告持上開非制式手槍對空鳴槍1次
    ，然子彈之擊發，非指該子彈即具殺傷力，僅能認扣案之彈
    殼為被告開槍後所遺留現場，惟因彈殼已失去其子彈結構之
    完整性，自無從檢視、鑑定原始子彈有無殺傷力，有內政部
    警政署刑事警察局111年6月28日刑鑑字第1110062136號鑑定
    書（見偵卷第110頁）甚明。故此部分罪嫌，檢察官舉證不
    足，然若成立犯罪，與前揭經論罪科刑之寄藏非制式手槍部
    分有想像競合犯之一罪關係，爰不另為無罪之諭知。
據上論斷，應依刑事訴訟法第299 條第1 項前段，判決如主文。
本案經檢察官周文如提起公訴，檢察官陳昭德到庭執行職務。　
中　　華　　民　　國　　111 　年　　11　　月　　28　　日
            刑事第一庭  審判長法  官  陳麗芬
                              法  官  華澹寧 
                              法  官  李建慶 
以上正本證明與原本無異。
如不服本判決應於收受本判決後20日內向本院提出上訴書狀，上
訴書狀應敘述具體理由。上訴書狀未敘述上訴理由者，應於上訴
期間屆滿後20日內補提理由書狀於本院(均須按他造當事人之人
數附繕本)「切勿逕送上級法院」。告訴人或被害人如對於本判
決不服者，應具備理由請求檢察官上訴，其上訴期間之計算係以
檢察官收受判決正本之日期為準。　　　　　　　　　　　　　
中　　華　　民　　國　　111 　年　　11　　月　　29　　日
                              書記官  劉文倩

附錄本案論罪科刑法條全文：
槍砲彈藥刀械管制條例第7條
未經許可，製造、販賣或運輸制式或非制式火砲、肩射武器、機
關槍、衝鋒槍、卡柄槍、自動步槍、普通步槍、馬槍、手槍或各
類砲彈、炸彈、爆裂物者，處無期徒刑或7年以上有期徒刑，併
科新臺幣3千萬元以下罰金。
未經許可，轉讓、出租或出借前項所列槍砲、彈藥者，處無期徒
刑或5年以上有期徒刑，併科新臺幣1千萬元以下罰金。
意圖供自己或他人犯罪之用，而犯前二項之罪者，處死刑或無期
徒刑；處徒刑者，併科新臺幣5千萬元以下罰金。
未經許可，持有、寄藏或意圖販賣而陳列第1項所列槍砲、彈藥
者，處5年以上有期徒刑，併科新臺幣1千萬元以下罰金。
意圖供自己或他人犯罪之用，以強盜、搶奪、竊盜或其他非法方
法，持有依法執行公務之人所持有之第1項所列槍砲、彈藥者，
得加重其刑至二分之一。
第1項至第3項之未遂犯罰之。

中華民國刑法第305條
以加害生命、身體、自由、名譽、財產之事恐嚇他人，致生危害
於安全者，處二年以下有期徒刑、拘役或九千元以下罰金。